【裁判字號】    90,易,375
【裁判日期】    901217
【裁判案由】    恐嚇
【裁判全文】
臺灣臺東地方法院刑事判決                            九十年度易字第三七五號
    公  訴  人  臺灣臺東地方法院檢察署檢察官
    被      告  乙○○
右列被告因恐嚇等案件，經檢察官提起公訴（九十年度偵字第一一四二號），本院判
決如左：
    主  文
乙○○以強暴、脅迫使人行無義務之事，處有期徒刑參月，如易科罰金，以參佰元折
算壹日，緩刑貳年，緩刑期內付保護管束。
    事  實
一、乙○○曾擔任甲○○向臺東區中小企業銀行借款之保證人，因乙○○對於甲○○
    未處理該筆債務而導致自己將負責償還之事，心生不滿，竟於民國八十九年七月
    二十九日晚間九時二十分許，在臺東縣池上鄉新興村十鄰新興九六之二號乙○○
    住處，基於恐嚇及強制之犯意，以持木棍及西瓜刀（木棍及西瓜刀均未扣案）在
    甲○○面前揮動之強暴手段，並對甲○○脅迫稱「當初買這把刀，就是準備殺這
    種人」欲加害生命之事，恐嚇甲○○致生危害於安全，使甲○○行無義務之事簽
    下一紙切結書載明貸款債務由甲○○全部負責償還、決不由乙○○負擔債務、如
    有給乙○○負責償還貸款願以甲○○全家人生命擔保之情；乙○○更承繼前開恐
    嚇之概括犯意，先自行在上開切結書上又書寫「甲○○明８：５用血還債乙○○
    奉告８：３」之文字後，於同年八月三日下午二時許將該切結書交給甲○○，以
    此「用血還債」字句並對甲○○稱如果不還錢就要收屍等語之加害生命之事恐嚇
    甲○○致生危害於安全。
二、案經被害人甲○○告訴臺東縣警察局關山分局報請臺灣臺東地方法院檢察署檢察
    官偵查起訴。
    理  由
一、訊據被告乙○○固在偵查中坦承於八十九年八月三日在上開切結書上書寫「甲○○明８：５用血還債乙○○奉告８：３」之文字後，將該切結書交給告訴人甲○○，惟偵審中均矢口否認於八十九年七月二十九日晚間九時二十分許在其住處伊
    有持木棍及西瓜刀在告訴人面前揮動並對告訴人預告加害生命「當初買這把刀，
    就是準備殺這種人」之事恐嚇告訴人致生危害於安全之情，辯稱係伊當時要告訴
    人負責清償債務，告訴人便自行書寫切結書云云。經查，右開犯罪事實，業據告
    訴人指訴屬實，並有切結書影本在卷可稽。參諸告訴人在上開切結書所簽下之文
    字中有：如給被告負責償還貸款願以告訴人全家人生命擔保之內容，應非告訴人
    在自由意志下為簽立，否則告訴人在自願之情形下簽寫切結書，衡情應不致有以
    告訴人全家人生命作擔保之內容出現，亦即告訴人簽下切結書，顯然係在被告強
    暴脅迫之情形下而書寫。再被告於審理時竟又改稱未於八十九年八月三日在上開
    切結書上書寫「甲○○明８：５用血還債乙○○奉告８：３」之文字，係告訴人
    自己在切結書後段加的云云，然參諸卷附之切結書上最後一行文字「甲○○明８
    ：５用血還債乙○○奉告８：３」之筆跡以肉眼即可分辨與切結書上其他告訴人
    所書寫文字之筆跡不符，而被告在偵查中已承認前開切結書上最後一行文字「是
    我事隔多天之後自己寫的，時間是八月三日」、「（問？你為何要這樣寫）因為
    他都不還錢，我已經被逼到連生活費都有問題，我寫完這行就交還給甲○○」等
    語，是被告在本院審理時辯稱前開切結書上最後一行文字係告訴人自行書寫云云
    ，尚難可直接作為被告有利之依據。最後，被告之妻丙○○○雖於本院審理時證
    稱八十九年七月二十九日晚間九時二十分許在被告住處並未見到被告拿木棍及西
    瓜刀之情，然丙○○○係被告之妻，衡情會作有利被告之證述，故丙○○○所證
    稱其未見到被告持西瓜刀及木棍恐嚇被告等語，亦未能直接作為被告有利之依據
    。本件事證明確，被告所辯應屬卸責之詞，並不足採，被告前揭犯行應堪認定。
二、核被告乙○○所為，係犯刑法第三百零四條第一項之強制罪及同法第三百零五條
    之恐嚇危害安全罪。被告先於八十九年七月二十九日晚間九時二十分許在其住處
    以西瓜刀在告訴人面前揮動並對告訴人脅迫預告加害生命「當初買這把刀，就是
    準備殺這種人」之事，恐嚇告訴人致生危害於安全，後於八十九年八月三日在上
    開切結書上增寫「甲○○明８：５用血還債乙○○奉告８：３」之文字後，將該
    切結書交給告訴人，以此「用血還債」文字並對告訴人聲稱如果不還錢就要收屍
    等語之加害生命之事，恐嚇告訴人致生危害於安全，前後二次之恐嚇犯行，時間
    緊接，犯罪構成要件相同，顯係基於概括犯意為之，應依連續犯規定以一罪論。
    再被告所犯上開強制罪及恐嚇罪二罪間，有方法結果之牽連關係，依從一重之強
    制罪論處。爰審酌被告無其他前科紀錄，有臺灣高等法院被告全國前案紀錄表及
    臺灣臺東地方法院檢察署刑案資料查註紀錄表在卷可參，其素行尚可，而被告因
    擔保告訴人之貸款而可能代被告償還款項致心生怨懟之犯罪動機，及其目的、手
    段、所生之危害及犯罪後猶飾詞卸責之態度等一切情狀，量處如主文所示之刑，
    並諭知易科罰金之折算標準，以資懲儆。查被告於八十九年七月二十九日及同年
    八月三日犯刑法第三百零四條第一項之強制罪及同法第三百零五條之恐嚇罪，而
    刑法第四十一條業經立法院修正並經總統於九十年一月十日公布施行，依修正後
    之刑法第四十一條第一項規定：犯最重本刑為五年以下有期徒刑之罪，而受六個
    月以下有期徒刑或拘役之宣告者，得予以宣告易科罰金。另依刑法第二條第一項
    前段之規定：行為後法律有變更者，適用裁判時之法律，但裁判前之法律有利於
    行為人者，適用最有利於行為人之法律。係採從新及從輕主義。本件依上開修正
    後之刑法第四十一條第一項前段，及刑法第二條第一項前段之規定，依法併予宣
    告得易科罰金，及其易科罰金之折算標準，爰併予宣告之，併此敘明。又查被告
    前未曾受有期徒刑以上刑之宣告，有臺灣高等法院被告全國前案紀錄表在卷可稽
    ，其因一時短於思慮，致罹刑章，經此刑之教訓，當知所警惕，而無再犯之虞，
    本院認前開對其宣告之刑，以暫不執行為適當，爰併宣告緩刑二年，及在緩刑期
    內付保護管束，以啟自新。被告所有供犯罪所用之木棍及西瓜刀並未扣案，爰不
    併予宣告沒收。
據上論斷，應依刑事訴訟法第二百九十九條第一項前段、刑法第二條第一項前段、第
五十六條、第三百零四條第一項、第三百零五條、第五十五條、第四十一條第一項前
段、第七十四條第一款、第九十三條第一項、罰金罰鍰提高標準條例第一條前段、第
二條，判決如主文。
本案經檢察官李進榮到庭執行職務。
中      華      民      國      九十      年      十二    月    十七    日
                                  臺灣臺東地方法院刑事庭
                                          法  官  范智達
右正本證明與原本無異。
如不服本判決，應於判決送達後十日內向本院提出上訴狀。（須附繕本）
「切勿逕送上級法院」
                                          書記官  賴淑芬
中      華      民      國      九十      年      十二    月    十七    日
附錄本案論罪科刑法條全文：
刑法第三百零四條
以強暴、脅迫使人行無義務之事或妨害人行使權利者，處三年以下有期徒刑、拘役或
三百元以下罰金。
前項之未遂犯罰之。
刑法第三百零五條
以加害生命、身體、自由、名譽、財產之事，恐嚇他人致生危害於安全者、處二年以
下有期徒刑、拘役或三百元以下罰金。


司法院資訊處製作；財團法人民間司法改革基金會備份。
